臺灣臺中地方法院刑事判決
111年度金訴字第562號
公  訴  人  臺灣臺中地方檢察署檢察官
被      告  李曜先


上列被告因詐欺等案件，經檢察官提起公訴（110年度偵字第364
10號、第38243號），被告於本院行準備程序時，對於犯罪事實
為有罪之陳述，經本院合議庭裁定由受命法官獨任適用簡式審判
程序，本院判決如下：
     主    文
丁○○犯如附表編號㈠至㈣「主文」欄所示之罪，各處如附表編號
㈠至㈣「主文」欄所示之刑。主刑部分應執行有期徒刑壹年陸月。
    犯罪事實
一、丁○○(涉犯參與犯罪組織等犯行部分，現由臺灣高雄地方法
    院以111年度審金訴字第32號案件審理中)前於民國110年5月
    間某日，加入真實姓名年籍不詳、綽號「張○○」之人【Wech
    at(下稱微信)通訊軟體暱稱「偽裝堅強」】所屬之三人以上
    具有持續性、牟利性、結構性詐欺集團犯罪組織，參與俗稱
    「收水」之收受車手所提領詐欺贓款工作。丁○○、林婉柔、
    少年莊○銡(92年11月生，完整姓名年籍均詳卷)、「張智傑
    」及其餘詐欺集團成年成員意圖為自己不法之所有，共同基
    於三人以上共同詐欺取財、隱匿、持有他人犯罪所得之犯意
    聯絡，由不詳之人分別於如附表「詐騙經過」欄所示時、
    地，對如附表「被害人」欄所示各該被害人施用詐術，致
    其等誤信為真，因而陷於錯誤，分別於如附表「匯款經過
    」欄所示時、地，匯款至指定之人頭帳戶，林○○、少年莊○
    銡遂依指示為如附表「提領經過」欄所示提領款行為，而
    於如附表「資金去向」欄所示時、地，將領得贓款交付丁○○，經丁○○自行扣除每日約定報酬2,000元後，依「張○○」指
    示於同日其後某時，在臺中市太平區育賢路、環中東路口附
    近某公共停車場，將餘款藏放在某車輛下方，藉此轉交予不
    詳詐欺集團成員，掩飾不法所得之去向及所在。嗣因如附表
    「被害人」欄所示各該被害人發覺遭詐騙後報警處理，始
    悉上情。
二、案經乙○○、己○○、戊○○訴由臺中市政府警察局霧峰分局報告
    暨臺中市政府警察局第二分局報告臺灣臺中地方檢察署檢察
    官偵查起訴。
    理  由
壹、程序部分：
    按本案被告丁○○所犯均為死刑、無期徒刑、最輕本刑為3年
    以上有期徒刑之罪或高等法院管轄第一審案件以外之罪，其
    於準備程序就前揭被訴事實為有罪之陳述，經本院告知簡式
    審判程序之旨，並聽取被告與公訴人之意見後，認無不得或
    不宜改依簡式審判程序進行之情形，爰依刑事訴訟法第273
    條之1第1項規定，裁定本件進行簡式審判程序，且據同法第
    273條之2之規定，簡式審判之證據調查亦無同法第159條第1
    項規定之適用，是下列所採用之證據，均不受傳聞證據證據
    能力之限制，均有證據能力。
貳、實體部分：
一、認定犯罪事實根據之證據及理由：
    上揭犯罪事實，業據被告於本院準備程序及審理時均坦承不
    諱(見本院卷第46、56頁)，核與證人即告訴人乙○○、證人即
    被害人甲○○、證人即告訴人己○○、戊○○、證人即少年莊○銡
    、林○○分別於警詢時證述情節均相符合【乙○○部分：見臺灣
    臺中地方檢察署110年度偵字第38243號偵查卷宗(下稱偵卷)
    第37-39頁；甲○○部分：見臺中市政府警察局第二分局刑案
    偵查卷宗(案號：中市警二分偵字第11000448241號，下稱警
    卷)第17-21頁；己○○部分：見警卷第27-31頁；戊○○部分：
    見警卷第39-43頁；莊○銡部分：見警卷第9-12頁；林○○部分
    ：見偵卷第29-31、33-35頁】，且有職務報告書(110年9月7
    日)、臺灣土地銀行綜合存款存摺封面暨金融卡影本(甲○○)
    各1紙、通話紀錄截圖照片(甲○○)2張、臺中市政府警察局第
    三分局正義派出所受理詐騙帳戶通報警示簡便格式表(己○○)
    1紙、活存交易明細截圖照片(己○○)2張、新北市政府警察局
    新店分局江陵派出所受理詐騙帳戶通報警示簡便格式表(戊○○)1紙、通話紀錄截圖照片(戊○○)1張、交易明細截圖照片(
    戊○○)2張、中華郵政有限公司客戶歷史交易清單(莊○銡郵局
    帳戶)1紙、現場暨路口監視器錄影畫面截圖照片(110年7月3
    日)7張、職務報告書(110年10月22日)、帳戶歷史交易明細(
    林○○國泰世華帳戶)各1紙、現場監視器錄影畫面截圖(110年
    6月7日)1張、LINE對話紀錄截圖照片107張、指認犯罪嫌疑
    人紀錄表暨真實姓名對照表(林○○)2紙、LINE對話紀錄截圖
    照片(林○○)2張、內政部警政署反詐騙諮詢專線紀錄表(乙○○
    )、存摺內頁影本(乙○○)、高雄市政府警察局苓雅分局三多
    路派出所受理詐騙帳戶通報警示簡便格式表(乙○○)、高雄市
    政府警察局苓雅分局三多路派出所受(處)理案件證明單(乙○○)各1紙在卷可稽(見警卷第7、23、25、33、35-37、45、47
    、47、53、55-59頁、偵卷第23、43、45、47-58、59-61、6
    3、65、68、69、70頁)，足認被告之自白與事實相符，本案
    事證明確，被告前揭犯行均堪認定，應予依法論科。
二、論罪科刑：
  ㈠核被告丁○○所為，均係犯刑法第339條之4第1項第2款之三人
    以上共同詐欺取財罪與洗錢防制法第14條第1項之一般洗錢
    罪。
  ㈡被告前揭所為，均係一行為同時觸犯三人以上共同詐欺取財
    及一般洗錢等罪，為想像競合犯，爰依刑法第55條前段之規
    定，從一重之三人以上共同詐欺取財罪處斷。
  ㈢被告所犯前揭4次三人以上共同詐欺取財罪，各次犯行所侵害
    被害人之財產法益各異，行為明顯可分，足認其犯意各別，
    行為互殊，依一般社會通念，得以區分，於刑法評價上，亦
    各具獨立性，應予分論併罰。
  ㈣觀之目前遭破獲之以電信詐欺集團運作模式，係先由不詳之
    人以電話詐騙被害人，迨被害人受騙匯款後，再由擔任車手
    之人負責提款詐欺所得款項，而擔任收水之人向車手收取提
    領之贓款，則無論所參與者係何部分行為，均係該詐欺集團
    犯罪計畫不可或缺之重要環節。而共同正犯，在合同之意思
    內各自分擔犯罪行為之一部，相互利用他人之行為，以達其
    犯罪之目的者，即應對全部所發生之結果，共同負責。經查
    ，本案被告知悉其所屬詐欺集團成員向被害民眾詐財牟利，
    竟擔任俗稱「收水」之收受詐欺贓款工作，稽以被告與林○○
    、少年莊○銡、「張○○」於上開詐欺集團運作期間，與該詐
    欺集團之其他成員間彼此分工，被告雖未參與撥打電話詐騙
    被害人之行為，與其餘詐欺集團成員間亦或互不相識，惟其
    應知悉該詐欺集團成員中，除提領詐欺贓款之林○○、少年莊
    ○銡、指示轉交詐欺贓款之「張○○」與收受贓款之不詳之人
    外，另有負責以電話實施詐騙之人，此亦為被告、林○○、少
    年莊○銡、「張○○」與其他成員之犯罪謀議範圍內，是縱然
    本案係由不詳之人對本案被害人施以詐術，而於其等所有財
    物匯入指定帳戶後，由林○○、少年莊○銡依指示提領人頭帳
    戶內詐欺贓款，復而交予被告，再為轉交不詳之人等動作，
    仍無妨於被告、林○○、少年莊○銡、「張○○」及其他共犯相
    互間緊密之犯意聯絡。從而，被告與林○○、少年莊○銡、「
    張○○」及不詳詐欺集團成員係以自己共同犯罪之意思，在共
    同犯意聯絡下，相互支援以達共同詐欺取財之目的及行為分
    擔，揆諸前揭說明，自應就其參與犯罪之全部犯罪結果共同
    負責，是被告、林○○【就如附表編號㈠所示部分】、少年莊
    ○銡【就如附表編號㈡至㈣所示部分】、「張○○」及其餘不詳
    詐欺集團成員間，就本案前揭加重詐欺取財等犯行，具有犯
    意聯絡及行為分擔，應論以共同正犯。
  ㈤刑之加重減輕事由：
　⒈按想像競合犯之處斷刑，本質上係「刑之合併」。其所謂從
    一重處斷，乃將想像競合犯組成之評價上數罪，合併為科刑
    一罪，其所對應之刑罰，亦合併其評價上數罪之數法定刑，
    而為一個處斷刑。易言之，想像競合犯侵害數法益者皆成立
    犯罪，論罪時必須輕、重罪併舉論述，同時宣告所犯各罪名
    ，包括各罪有無加重、減免其刑之情形，亦應說明論列，量
    刑時併衡酌輕罪部分量刑事由，評價始為充足，然後依刑法
    第55條前段規定「從一重處斷」，非謂對於其餘各罪可置而
    不論。因此，法院決定處斷刑時，雖以其中最重罪名之法定
    刑，做為裁量之準據，惟於裁量其輕重時，仍應將輕罪合併
    評價在內(最高法院108年度台上字第4405、4408號判決意旨
    參照)。又按洗錢防制法第16條第2項規定，犯前二條之罪，
    在偵查或審判中自白者，減輕其刑。經查，被告就本案一般
    洗錢犯行，業於本院準備程序及審理時自白不諱，揆諸上開
    說明，爰依洗錢防制法第16條第2項規定，減輕其刑。
　⒉至起訴書及公訴人自始均未主張被告成立累犯等語，本院參
    酌最高法院刑事大法庭110年度台上大字第5660號裁定意旨
    ，公訴人既未提出足以證明被告構成累犯事實之前案徒刑執
    行完畢資料及具體敘明被告本件有何特別惡性及對刑罰反應
    力薄弱，而有依累犯加重其刑之必要性等各節，並指出其證
    明方法，自無從以卷內證據認有累犯加重其刑之情形，併予
    敘明。
　⒊又成年人故意對兒童及少年犯罪而依該項規定加重其刑者，
    固不以其明知被害人為兒童及少年為必要，但仍須證明該成
    年人有對兒童及少年犯罪之不確定故意，亦即該成年人須預
    見被害人係兒童及少年，且對於兒童及少年犯罪並不違背其
    本意，始足當之。查被告於案發時為成年人，少年莊○銡則
    為12歲以上未滿18歲之少年，此有個人戶籍資料(完整姓名)
    查詢結果各1紙在卷可稽(見本院卷第15頁、偵卷第63頁)，
    惟被告係經「張○○」指示，向提領詐欺贓款之少年莊○銡收
    受款項，不知少年莊○銡之真實年齡與背景等情，業經被告
    於本院準備程序時陳述甚詳(見本院卷第46頁)，參以卷內相
    關事證，足認被告與少年莊○銡過去並無認識交往；又依現
    場暨路口監視器截圖照片所示，少年莊○銡之身型、外觀並
    無法使人一眼望之即可知其為未成年人，此有現場暨路口監
    視器錄影畫面截圖照片7張附卷供參(見警卷第55-59頁)；況
    乎，卷內亦無積極事證足資認定被告當時明知或可得而知少
    年莊○銡為未滿18歲之少年，本於「罪疑唯輕」原則，尚難
    認定被告有與少年共同犯罪之認識，自無兒童及少年福利與
    權益保障法第112條第1項規定之適用，附此敘明。
  ㈥爰以行為人之責任為基礎，審酌被告不思循正常途徑獲取財
    物，竟加入詐欺集團，分擔俗稱「收水」之收受詐欺贓款任
    務以牟取報酬，價值觀念偏差，恣意詐欺行為造成本案被害
    人損失不貲，並使其餘詐欺集團成員得以隱匿其真實身分，
    減少遭查獲之風險，愈使其等肆無忌憚，助長犯罪之猖獗，
    所為實應嚴懲，惟念及被告犯後坦承犯行，已見悔悟，然未
    與本案被害人達成和解，並無彌補被害人所受損害之具體表
    現，兼衡被告前於106年間，即有因公共危險案件，經本院
    以106年度中交簡字第1658號判決判處有期徒刑2月確定，而
    於106年7月31日易科罰金執行完畢之前科，此有臺灣高等法
    院被告前案紀錄表1份在卷可稽(見本院卷第17-21頁，依最
    高法院刑事大法庭110年度台上大字第5660號裁定意旨，本
    院無從裁量是否因累犯而應加重其刑，僅將上開被告之前科
    紀錄列入刑法第57條第5款「犯罪行為人之品行」之量刑審
    酌事由，附此敘明)，暨其國中畢業學歷，目前擔任臨時工
    及家境貧寒之生活狀況，業據被告陳明在卷(見本院卷第57
    頁)等一切情狀，分別量處如附表「主文」欄所示之刑，另
    酌以被告本案各罪間整體犯罪關係，所犯罪名均為詐欺相關
    犯罪，並考量行為人復歸社會可能性，併定其應執行刑，以
    資懲儆。
  ㈦按犯罪所得，屬於犯罪行為人者，沒收之；於全部或一部不
    能沒收或不宜執行沒收時，追徵其價額，刑法第38條之1第1
    項前段、第3項分別定有明文。另參酌刑法第38條之1立法理
    由略謂：「依實務多數見解，基於徹底剝奪犯罪所得，以根
    絕犯罪誘因之意旨，不問成本、利潤，均應沒收」等旨，故
    犯罪所得亦包括成本在內，並於犯罪所得全部或一部不能沒
    收或不宜執行沒收時，以「追徵價額」替代之。次按就刑事
    處罰而言，「連帶」本具有「連坐」之性質。在民事上，連
    帶債務之成立，除當事人明示外，必須法律有規定者為限(
    民法第272條參照)。沒收以剝奪人民之財產權為內容，係對
    於人民基本權所為之干預，自應受法律保留原則之限制。共
    同犯罪行為人之組織分工及不法所得，未必相同，特別是集
    團性或重大經濟、貪污犯罪，彼此間犯罪所得之分配懸殊，
    其分配較少甚或未受分配之人，如仍應就全部犯罪所得負連
    帶沒收之責，超過其個人所得之剝奪，無異代替其他犯罪參
    與者承擔刑罰，顯失公平。故共同犯罪，其所得之沒收，應
    就各人分得之數為之，此為最高法院最近之見解；最高法院
    66年1月24日66年度第1次刑庭庭推總會議決定㈡已不再援用(
    參照最高法院104年度台上字第2521號判決意旨)。準此，數
    人共同犯罪之情形時，就各別共犯之犯罪所得，應就其等實
    際所分得之財物個別為沒收、追徵其價額之諭知。經查，本
    案被告因擔任本案詐欺集團俗稱「收水」之工作，確有按日
    取得2,000元作為報酬，業經被告於本院準備程序時供承明
    確(見本院卷第46頁)；此外，並無任何積極證據足證被告另
    有獲得較其所供述為高之報酬，足認被告於本案收受詐欺贓
    款之110年6月7日【即如附表編號㈠所示部分】與110年7月3
    日【即如附表編號㈡至㈣所示部分】，每日獲得依其供承獲
    利之犯罪所得各為2,000元【如附表編號㈡至㈣所示各部犯罪
    所得依序為667元、667元、666元(計算式：2,000÷3≒667，
    小數點以下先行四捨五入)】，核屬被告因本案加重詐欺取
    財等犯罪所得財物，且該報酬已由被告實際收得，前經被告
    於本院準備程序時供承明確(見本院卷第46頁)，雖未扣案，
    仍應依刑法第38條之1第1項前段及第3項規定，宣告沒收，
    並於全部或一部不能沒收或不宜執行沒收時，追徵其價額。
    至被告收受之其餘詐欺贓款，前已轉交予不詳之人加以取得
    ，並無積極證據證明被告為該詐欺贓款之最終持有者，揆諸
    前揭說明，其餘共犯所分得財物部分，亦不予宣告沒收或追
    徵其價額之諭知，附此敘明。
據上論斷，應依刑事訴訟法第273條之1第1項、第299條第1項前
段，洗錢防制法第2條第2款、第14條第1項、第16條第2項，刑法
第11條、第28條、第339條之4第1項第2款、第55條前段、第51條
第5款、第38條之1第1項前段、第3項，刑法施行法第1條之1第1
項，判決如主文。
本案經檢察官庚○○提起公訴，檢察官丙○○到庭執行職務。
中　　華　　民　　國　 111　　年　　 5　　月　　25　　日
　　　　　　　　　刑事第十五庭  法　官　湯有朋
以上正本證明與原本無異。
如不服本判決應於收受送達後20日內向本院提出上訴書狀，並應
敘述具體理由；其未敘述上訴之理由者，應於上訴期間屆滿後20
日內向本院補提理由書（均須按他造當事人之人數附繕本）「切
勿逕送上級法院」。
告訴人或被害人如不服判決，應備理由具狀向檢察官請求上訴，
上訴期間之計算，以檢察官收受判決正本之日起算。
                          　　　書記官  黃美雲 
中　　華　　民　　國　　111 　年　　5 　　月　　25　　日
附錄本案論罪科刑法條：　　　　　　　　　　　　　　　
刑法第339條之4第1項第2款
犯第339條詐欺罪而有下列情形之一者，處1年以上7年以下有期
徒刑，得併科1百萬元以下罰金：
二、三人以上共同犯之。
洗錢防制法第14條第1項
有第二條各款所列洗錢行為者，處7年以下有期徒刑，併科新臺
幣5百萬元以下罰金。
附表：
編號 犯罪事實 主文 ㈠ 如附表編號㈠所示部分 丁○○犯三人以上共同詐欺取財罪，處有期徒刑壹年參月。未扣案之犯罪所得新臺幣貳仟元沒收，於全部或一部不能沒收或不宜執行沒收時，追徵其價額。 ㈡ 如附表編號㈡所示部分 丁○○犯三人以上共同詐欺取財罪，處有期徒刑壹年壹月。未扣案之犯罪所得新臺幣陸佰陸拾柒元沒收，於全部或一部不能沒收或不宜執行沒收時，追徵其價額。 ㈢ 如附表編號㈢所示部分 丁○○犯三人以上共同詐欺取財罪，處有期徒刑壹年貳月。未扣案之犯罪所得新臺幣陸佰陸拾柒元沒收，於全部或一部不能沒收或不宜執行沒收時，追徵其價額。 ㈣ 如附表編號㈣所示部分 丁○○犯三人以上共同詐欺取財罪，處有期徒刑壹年壹月。未扣案之犯罪所得新臺幣陸佰陸拾陸元沒收，於全部或一部不能沒收或不宜執行沒收時，追徵其價額。 
附表：　　
編號 被害人 詐騙經過 匯款經過 提領經過 資金去向 ㈠ 乙○○ 不詳之人於110年6月4日12時42分許，撥打電話與乙○○聯緊，佯稱：係外甥女卯○○，欲借錢云云，以該方式對乙○○施以詐術，致其誤信為真，因而陷於錯誤，為右列匯款行為。 前於110年6月7日14時13分35秒許，在不詳金融機構，臨櫃匯款16萬元至林○○向國泰世華商業銀行申設之帳號000-000000000000號帳戶(下稱林○○國泰世華帳戶)。　 林○○於110年6月7日15時5分20秒許，至臺中市○里區○○路0段000號國泰世華銀行大里分行，臨櫃自林○○國泰世華帳戶提領16萬元。 林○○依「傑」指示於110年6月7日15時16分許，至臺中市大里區中興路2段240巷口某處，扣除其報酬6,400元後，將提領之餘款15萬3,600元交付丁○○。 ㈡ 甲○○ 不詳之人於110年7月3日16時許，持用門號00-00000000號電話與甲○○聯繫，佯稱係booking訂房網站客服人員，先前網路訂房，因內部疏失誤設為重複下單10筆云云，復於其後某時，持用門號00-00000000號電話再度致電，佯稱：係土地銀行客服人員，須依指示操作以解除設定云云，以前揭方式對甲○○施以詐術，致其誤信為真，因而陷於錯誤，為右列匯款行為。 前於110年7月3日19時33分38秒許，在高雄市○○區○○路000號土地銀行楠梓分行，操作ATM自動櫃員機方式，匯款2萬9,985元至莊○銡向中國郵政股份有限公司嘉義玉山郵局申設之帳號000-00000000000000號帳戶(下稱莊○銡郵局帳戶)。 1.少年莊○銡先後於110年7月3日19時52分56秒許、同日19時54分55秒許、同日19時56分55秒許及同日19時57分49秒許，在臺中市○區○○○路000號7-ELEVEN便利商店永進門市，操作ATM自動櫃員機方式，自莊○銡郵局帳戶提領2萬元(4次)，共8萬元。 2.少年莊○銡先後於110年7月3日20時25分45秒許、同日20時27分15秒許及同日20時28分56秒許，在台中市○○路○段000○0號7-ELEVEN便利商店庚樺門市，操作ATM自動櫃員機方式，自莊○銡郵局帳戶提領2萬元(2次)、1萬1,000元，共5萬1,000元。 莊O銡依「傑」指示，先後於110年7月3日20時許、同日20時40分許，在臺中市○區○道路000號前某處，分別將提領之8萬元、5萬1,000元交付丁○○。  ㈢ 己○○ 不詳之人於110年7月3日18時38分許，持用門號00-00000000號電話與己○○聯繫，佯稱：先前入住臺中市東區逗點旅館，持用之信用卡重複下單云云，復於其後某時，持用門號00-00000000號電話再度致電，佯稱：係玉山銀行客服人員，須依指示操作以解除設定云云，以前揭方式對己○○施以詐術，致其誤信為真，因而陷於錯誤，為右列匯款行為。 先後於110年7月3日19時42分6秒許及同日20時16分28秒許，操作網路銀行，匯款4萬9,985元、2萬9,987元至莊○銡郵局帳戶。   ㈣ 戊○○ 不詳之人於110年7月3日20時9分許，持用門號00-00000000號電話與戊○○聯繫，佯稱：係台新銀行客服人員，某筆款項解除扣款，須依指示操作云云，以該方式對戊○○施以詐術，致其誤信為真，因而陷於錯誤，為右列匯款行為。 前於110年7月3日20時15分52秒許，操作網路銀行匯款2萬1,123元至莊○銡郵局帳戶。